【裁判字號】    98,訴,1203
【裁判日期】    991117
【裁判案由】    塗銷所有權移轉登記    等
【裁判全文】
臺灣高雄地方法院民事判決              98年度訴字第1203號
原      告  丙○○
被      告  乙○○
            甲○○
兼  訴  訟
代  理  人  丁○○
上列當事人間請求塗銷所有權移轉登記等事件，本院於民國99年
10月19日言詞辯論終結，判決如下：
    主  文
原告之訴駁回。
訴訟費用由原告負擔。
    事實及理由
壹、程序部分：
一、按訴狀送達後，原告不得將原訴變更或追加他訴，但請求之
    基礎事實同一者，不在此限，民事訴訟法第255 條第1 項第
    2 款定有明文。查原告起訴時，本僅請求確認被告丁○○、
    甲○○間於民國95年12月29日就坐落高雄市○鎮區○○段三
    小段1450地號土地（下稱1450號土地）及其上同小段1524建
    號即門牌號碼同區○○○街18號建物（下合稱系爭18號房地
    ）暨同小段1451地號土地（下稱1451號土地）及其上同小段
    1541建號即門牌號碼同街20號建物（下合稱系爭20號房地）
    所為設定抵押權之物權行為及所擔保之債權均不存在，被告
    甲○○並應塗銷抵押權設定登記；暨確認被告丁○○、甲○○間於97年4 月10日、同年月23日各就上開房、地所為之買
    賣關係及所有權移轉登記物權行為均不存在，被告甲○○並
    應塗銷所有權移轉登記。嗣於97年12月12日具狀追加乙○○
    為被告（見院一卷第122 頁至第124 頁），請求確認被告丁○○、乙○○間於同年4 月3 日就前揭房、地所為之贈與及
    所有權移轉登記物權行為均不存在，被告乙○○並應塗銷所
    有權移轉登記，暨將同月10日就上開房、地進行買賣行為之
    當事人，由被告丁○○、甲○○，變更為被告乙○○、甲○○；惟為被告丁○○當庭表不同意（見院一卷第121 頁）。
    查本件原告為被告乙○○之追加與變更，經核與原訴訟標的
    所涉之基礎事實同一，經核與上開法文之規定相符，爰予以
    准許原告為訴之追加與變更，合先敘明。
貳、實體部分
一、原告主張：被告丁○○與其配偶即被告乙○○，於93年3 月
    間連帶向伊借款共新臺幣（下同）480 萬元，被告丁○○與
    其女婿即被告甲○○並無債權債務關係存在，竟基於通謀之
    意思表示，於95年12月29日被告丁○○將其所有之系爭18號
    、20號房地，各設定250 萬元之抵押權予被告甲○○，復於
    借貸期限屆滿後拒不清償借款，伊乃於96年7 月10日向本院
    聲請就上開房地為強制執行（即本院96年度執字第48268 號
    ）；嗣於97年3 月7 日因伊與被告丁○○、乙○○調解成立
    （即高雄市新興區調解委員會97年民新調字第27號，下稱系
    爭調解），伊遂於同年月18日聲請撤銷上開強制執行程序，
    詎被告丁○○不僅未履行前開調解內容，更於同年4 月3 日
    將前揭房地贈與予被告乙○○，同年月23日並以買賣為名義
    ，由被告乙○○無償將該房地之所有權均移轉登記予家無恆
    產之被告甲○○，致原告之債權無法受償，爰依民法第87條
    、第242 條規定提起本件訴訟等語。並聲明：(一)確認被告丁○○、甲○○間就系爭18號、20號房地於95年12月29日設定
    250 萬元抵押權之行為及其所擔保之債權不存在，被告甲○○應將該抵押權設定登記予以塗銷。(二)確認被告丁○○、乙○○間就系爭18號、20號房地於97年3 月31日所為之贈與關
    係不存在，被告乙○○應將於同日在該房地上所為之所有權
    移轉登記予以塗銷。(三)確認被告乙○○、甲○○間就系爭18
    號、20號房地於97年4 月10日所為之買賣關係不存在，被告
    甲○○應將房地上於97年4 月23日所為之所有權移轉登記予
    以塗銷。
二、被告甲○○則以：伊確於95年12月28日出借250 萬元予被告
    丁○○，嗣於96年6 月27日抵押權設定期限屆滿後，屢向被
    告丁○○催討無效果，遂合意由被告丁○○將系爭18號、20
    號房地出賣予伊，由伊先行扣除債權後再將剩餘價金交付被
    告丁○○，2 人間就上開房、地所為之抵押權設定及所有權
    移轉登記均合法，並無通謀虛偽意思表示之情事等語，資為
    抗辯。並聲明：原告之訴駁回。
三、被告丁○○則以︰伊與原告成立之調解內容，開立30萬元（
    到期日為97年3 月10日）、50萬元（到期日為97年3 月15日
    ）支票各乙紙予原告，並於97年3 月10日即已將80萬元現金
    存入伊所有之華南商業銀行股份有限公司（下稱華南銀行）
    甲存帳戶（帳號：000000000000）內，以備原告提示上開支
    票，詎原告竟未依前揭調解內容第3 條之約定，於97年3 月
    14日前撤回對伊及被告乙○○所為之查封登記及刑事案件，
    原告已違約在先，亦未於該2 紙支票到期後立即提示，伊為
    保障自身權益，始於同年月17日提領出該帳戶內之80萬元，
    至前開支票遭退票，惟伊乃於同年月18日上午另開立80萬元
    之華南銀行本行支票1 紙予原告，原告才於同日下午撤回對
    伊及被告乙○○之強制執行程序，並於同年月20日提領兌現
    該80萬元支票；另伊基於土地增值稅之節稅考量，乃先將上
    開房地贈與被告乙○○，再由被告乙○○以優惠稅率計算土
    地增值稅出售予被告甲○○等語置辯。並聲明︰原告之訴駁
    回。
四、被告乙○○則以︰伊因投資失利週轉不靈，曾向原告借貸48
    0 萬元以償還銀行貸款，後雙方經調解委員會成立調解。伊
    本欲將系爭18號、20號房地所有權過戶予原告，但為原告所
    拒，始由其女婿即被告甲○○以700 萬元價金買受系爭18號
    、20號房地。被告甲○○先將價金中之80萬元部分，於97年
    3 月10日給付予被告丁○○，嗣該80萬元用以償還積欠原告
    之債務，且將價金中之250 萬元部分，用以抵償伊與被告丁○○對被告甲○○所負之債務，並由被告甲○○承擔對華南
    銀行之300 萬元貸款債務，另被告甲○○於同年4 月15日再
    給付賸餘價金70萬元予伊，伊將之用來繳納相關地政稅金及
    清償對訴外人蔡月英10萬元之債務等語置辯。並聲明︰原告
    之訴駁回。
五、兩造爭執與不爭執事項︰
  (一)不爭執部分：
    1.被告丁○○、乙○○曾於93年3 月間連帶向原告借款480
      萬元，並於97年3 月18日業已依系爭調解之內容，清償80
      萬元予原告，現仍積欠原告400 萬元借款尚未清償；又其
      等2人復於97年12月25日清償自97年3 月至同年12月止之
      貸款利息共116,360 元予原告，此為兩造所不爭執（見院
      一卷第159 頁、第204 頁，院二卷第77頁、第97頁），並
      經本院95年度訴字第4166號判決確定（見院一卷第252 頁
      、第253 頁），且有合作金庫商業銀行高雄分行於97年12
      月25日所開立之合作金庫銀行本行支票（支票號碼：AZ00
      00000 號，見院一卷第160 頁）1 紙、高雄市新興區調解
      委員會97年3 月7 日民新調字第27號調解書（見院一卷第
      6 頁）1 份為憑。
    2.被告丁○○於95年12月29日，將系爭18號、20號房地各設
      定擔保債權250 萬元之抵押權予被告甲○○，有高雄市新
      興地政事務所各於96年6 月28日、97年9 月22日、同年11
      月24日所核發之高雄市○鎮區○○段三小段1450、1451地
      號土地登記第一類、第二類謄本、同小段1524、1541建號
      建物登記第一類、第二類謄本及其異動索引、高雄市政府
      地政處前鎮地政事務所97年11月28日高市地鎮三字第0970
      011019號函覆資料（分見院一卷第7 頁至第14頁、第44頁
      、第47頁、第53頁、第96頁至第100 頁）各1 份可憑。
    3.原告於96年7 月10日向本院聲請就被告丁○○所有之系爭
      18號、20號房地為強制執行，當時原告已明知該房地有設
      定抵押權登記予被告甲○○，此為兩造所不爭執（見院一
      卷第131 頁、第203 頁、第204 頁），並有高雄市新興地
      政事務所於97年11月24日核發之高雄市○鎮區○○段三小
      段1524、1541建號建物異動索引（見本院一卷第43頁至第
      48頁）各1 份可證。
    4.被告丁○○、乙○○與原告於97年3 月7 日，經高雄市新
      興區調解委員會成立調解，被告丁○○於調解成立後，開
      立面額30萬元（到期日為97年3 月10日，票據號碼：MB00
      00000 號）、50萬元（到期日為97年3 月15日，票據號碼
      ：MB0000000 號）支票各1 紙予原告，嗣該2 紙支票均於
      同年月17日遭退票，被告丁○○、乙○○乃於同年月18日
      上午另交付面額80萬元之華南銀行籬仔內分行開立之本行
      支票予原告，原告則於同日下午撤回對被告丁○○、乙○○之強制執行，並於同年月20日持該80萬元支票提領兌現
      ，此為兩造所不爭執（見院一卷第159 頁、第202 頁至第
      205 頁），並有高雄市新興區調解委員會97年3 月7 日民
      新調字第27號調解書（見院一卷第6 頁）1 份、華南銀行
      支票（票據號碼各為：MB0000000 號、MB0000000 號，分
      見院一卷第195 頁、第196 頁）共2 紙、台灣票據交換所
      高雄市分所（05）退票理由單（2 ）（見院一卷第163 頁
      ）共2 份、華南銀行籬仔內分行開立之97年3 月18日票據
      號碼：QC00 00000號本行支票（見院一卷第197 頁）1 紙
      、本院民事執行處97年3 月18日雄院高96執維字第48268
      號通知（見院一卷第198 頁、第199 頁）1 份為證。
    5.被告丁○○於97年4 月3 日，以贈與為登記原因，將系爭
      18號、20號房地之所有權移轉登記予被告乙○○；再於同
      年月23日，以買賣為登記原因，由被告乙○○將前揭房地
      之所有權移轉登記予被告甲○○，現該房地之登記名義所
      有權人均為被告甲○○，此為兩造所不爭執（見院一卷第
      159 頁、第248 頁），並有雙方書立之土地房屋買賣契約
      書（見院一卷第125 頁至第129 頁）、高雄市新興地政事
      務所於96年6 月28日、97年9 月22日、同年11月24日各核
      發之高雄市○鎮區○○段三小段1450、1451地號土地登記
      第一類、第二類謄本、同小段1524、1541建號建物登記第
      一類、第二類謄本及其異動索引（分見本院一卷第15頁至
      第18頁、第38頁至第48頁）、高雄市政府地政處前鎮地政
      事務所97年11月28日高市地鎮三字第0970011019號函覆資
      料（分見院一卷第53頁、第101 頁至第116 頁），及同所
      98年7 月24日高市地鎮三字第0980007005號函覆資料（見
      院一卷第214 頁至第232 頁）各1 份可佐。
  (二)爭執部分：
    1.被告甲○○、丁○○於95年12月29日就系爭18號、20號房
      地所為之抵押權設定登記行為及其所擔保之250 萬元債權
      ，是否係基於通謀虛偽之意思表示？原告得否請求被告甲○○塗銷該抵押權之登記？
    2.被告乙○○、丁○○就系爭18號、20號房地所為之贈與及
      其所有權移轉登記行為，是否係基於通謀虛偽之意思表示
      ？原告得否請求被告乙○○塗銷該所有權移轉登記？
    3.被告甲○○、乙○○就系爭18號、20號房地所為之買賣及
      所有權移轉登記行為，是否係基於通謀虛偽之意思表示？
      原告得否請求被告甲○○塗銷該所有權移轉登記？
六、得心證之理由：
    按表意人與相對人通謀而為虛偽意思表示者，其意思表示無
    效，民法第87條第1 項前段定有明文；又民法第87條之通謀
    虛偽表示，指表意人與相對人相互明知為非真意之表示而言
    ，故表意人之相對人不僅須知表意人非真意，並須就表意人
    非真意之表示相與為非真意之合意，始為相當，最高法院51
    年台上字第215 號判例可資參照。
  (一)被告甲○○、丁○○於95年12月29日就系爭18號、20號房地
    所為之抵押權設定登記行為及其所擔保之250 萬元債權，是
    否係基於通謀虛偽之意思表示？原告得否請求被告甲○○塗
    銷該抵押權之登記？
    1.查被告甲○○於95年12月28日匯款250 萬元與被告丁○○
      ，有提出之95年12月28日郵政跨行匯款申請書（見院二卷
      第30頁），及其96年度執字第48268 號民事申報債權狀（
      見院一卷第207 頁、第208 頁）、被告丁○○所有之高雄
      銀行活期儲蓄存款存摺資料（帳號：000000000000號）各
      1 份（見院一卷第133 頁至第135 頁）為證，顯見被告甲○○、丁○○間確有金錢往來，另酌以被告甲○○嗣後向
      被告丁○○、乙○○購買系爭18、20號房地時，將其對被
      告丁○○、乙○○所具之250 萬元債權部分，自其所應支
      付之700 萬元買賣價金中先行抵扣等情（雙方買賣該房地
      部分詳後述(三)），衡與一般交易過程中，多將雙方先前所
      成立之債權債務關係一併處理而互為抵充之情相符，堪認
      被告甲○○確曾與被告丁○○之間成立250 萬元之消費借
      貸契約，即被告甲○○就系爭18號、20號房地設定250 萬
      元抵押權所擔保之債權存在，並非虛妄，是其於該房地上
      所為之抵押權設定登記，自非基於其與被告丁○○間之非
      真意合意，揆諸前揭說明，被告丁○○、甲○○核無所謂
      通謀虛偽而為意思表示之情事，故其等2 人所為上開意思
      表示自非無效，從而原告代位被告丁○○主張前開抵押權
      設定登記及其所擔保之債權因意思表示無效而請求被告甲○○塗銷該抵押權設定登記，尚屬無據。
  (二)被告乙○○、丁○○就系爭18號、20號房地所為之贈與及其
    所有權移轉登記行為，是否係基於通謀虛偽之意思表示？原
    告得否請求被告乙○○塗銷該所有權移轉登記？
    1.按土地所有權人出售其自用住宅用地者，都市土地面積未
      超過3 公畝部分或非都市土地面積未超過7 公畝部分，其
      土地增值稅就該部分之土地漲價總數額按10% 徵收之；土
      地所有權人，依第1 項規定稅率繳納土地增值稅者，以1
      次為限，土地法第34條第1 項、第5 項定有明文。查被告
      丁○○前於87年10月間出售其所有之坐落高雄市○鎮區○○路二段675 、675-1 地號土地及坐落其上門牌號碼高雄
      市○○路188 號建物予訴外人張陳素貞時，確係以自用住
      宅優惠稅率10% 計算土地增值稅以減少土地增值稅支出乙
      節，有高雄市政府地政處前鎮地政事務所99年10月7 日高
      市地鎮三字第0990009095號函覆資料（見院二卷第124 頁
      至第138 頁）1 紙、高雄市稅捐稽徵處相關查詢資料（見
      院二卷第117 頁）、高雄市前鎮地政事務所於99年10月7
      日、同年月6 日各核發之高雄市○鎮區○○段二小段382
      建號建物登記第二類謄本（見院二卷第121 頁）及其異動
      索引（分見院二卷第118 頁至第120 頁）各1 份可佐；又
      被告乙○○就系爭18號、20號房地，確係以10％稅率繳納
      土地增值稅乙情，有前開土地之高雄市稅捐稽徵處前鎮分
      處97會計年度土地增值稅繳款書各1 份可憑（見院二卷第
      55頁正面），則被告丁○○於87年10月出售前開房地予張
      陳素貞時，既已使用自用住宅10 %優惠稅率計算土地增值
      稅，依前開規定，受限於僅得以自用住宅優惠稅率課徵土
      地增值稅1 次之限制，而不得再享有自用住宅優惠優惠稅
      率以減少土地增值稅支出，且被告乙○○出售上開房地，
      確係以優惠稅率計算土地增值稅，是被告丁○○辯稱：其
      係基於節省土地增值稅之考量，而將該房地先行贈與被告
      乙○○，經被告乙○○申請適用自用住宅優惠利率後，再
      移轉登記予被告甲○○，以降低買賣土地所需繳付土地增
      值稅，並非基於通謀虛偽之意思表示而贈與前開不動產等
      語，堪以採信。是以，被告乙○○、丁○○就系爭18號、
      20號房地所為之贈與及其所有權移轉登記行為，並非虛妄
      ，原告請求確認被告乙○○、丁○○就系爭18號、20號房
      地所為之贈與及其所有權移轉登記行為，係屬通謀虛偽意
      思表示而無效，並請求原告塗銷該所有權移轉登記，洵屬
      無據。
    2.次按債務人怠於行使其權利時，債權人因保全債權，得以
      自己之名義，行使其權利，此於民法第242 條規範明確。
      再按數人負同一債務，明示對於債權人各負全部給付之責
      任者，為連帶債務；連帶債務之債權人，得對於債務人中
      之一人或數人或其全體，同時或先後請求全部或一部之給
      付；連帶債務未全部履行前，全體債務人仍負連帶責任，
      民法第272 條第1 項、第273 條分別定有明文。查被告丁○○、乙○○均屬原告之連帶債務人，業如前述，揆諸上
      開說明，原告本得選擇對於被告丁○○或乙○○就400 萬
      元之債務請求一部或全部之清償，而本件被告丁○○雖將
      其所有之系爭18號、20號房地贈與被告乙○○，惟原告仍
      得向被告乙○○請求清償借款，是就連帶債務人之總體財
      產以言，實無減少，連帶債務人即被告丁○○、乙○○並
      未因此而陷於無資力之狀態，尚不影響原告之債權得否獲
      得清償乙事，則原告主張代位被告丁○○請求被告乙○○
      塗銷前開因贈與所為之移轉登記，亦屬無據，併此敘明。
  (三)被告甲○○、乙○○就系爭18號、20號房地所為之買賣及所
    有權移轉登記行為，是否係基於通謀虛偽之意思表示？原告
    得否請求被告甲○○塗銷該所有權移轉登記？
    1.被告丁○○以被告乙○○之名義，將系爭18號、20號房地
      以700 萬元代價出售予被告甲○○乙節，有土地房屋買賣
      契約書在卷可證（見本院卷一第126 頁至第129 頁），而
      前開買賣價金中之80萬元部分，係由被告甲○○於97年3
      月10日給付予被告丁○○、乙○○，業據被告乙○○供承
      在卷（見院一卷第203 頁、第204 頁），核與前開土地買
      賣契約書第2 條之記載相符，且酌以被告丁○○之經濟狀
      況拮据，有其財產所得明細（見院一卷第180 頁至第183
      頁）1 份在卷可查，若非被告甲○○交付上開部分買賣價
      金與被告丁○○，其當無能力依系爭調解內容，於同日將
      80萬元現金存入其所有之華南銀行甲存帳戶內，以備原告
      提示其依系爭調解內容所開立之面額各為30萬元、50萬元
      之支票（系爭調解內容部分詳後述3.）；而價金中之250
      萬元部分，用以抵充被告乙○○、丁○○先前積欠被告甲○○之250 萬元債務，亦與前開買賣契約書補充記載事項
      相符（見院一卷第129 頁）可憑；另價金中之300 萬元部
      分，由被告甲○○承擔被告乙○○對華南銀行所負之300
      萬元貸款債務，此經本院函詢華南銀行籬仔內分行，可知
      被告乙○○確曾向該銀行申貸房屋貸款300 萬元，還款方
      式本係自其帳戶內自動扣款，嗣於97年12月起改以現金方
      式繳付，有華南銀行籬仔內分行98年10月15日（98）華籬
      催字第183 號函（見院一卷第241 頁至第243 頁）、該行
      99年3 月30日（99）華籬字第44號函（見院二卷第11 頁
      至第16頁）各1 份為證，另佐以被告乙○○、丁○○之經
      濟狀況欠佳，有被告2 人之財產所得明細（院一卷第175
      頁至第183 頁）各1 份可憑，足見其等2 人並無能力以現
      金方式償還上開銀行貸款，應係由被告甲○○以現金方式
      代被告乙○○償還該貸款，以履行上開買賣契約之約定；
      再被告甲○○復於97年4 月15日再以跨電匯款之方式，給
      付價金中之70萬元予被告乙○○，被告乙○○將賸餘價金
      用來繳納相關土地增值稅及清償被告丁○○、乙○○對訴
      外人蔡月英所負之10萬元債務，給付律師費等節，有被告
      乙○○所有之華南銀行籬仔內分行活期儲蓄存款存摺資料
      （帳號：000000000000號，見院一卷第132 頁）可稽，核
      與前開雙方書立之土地買賣契約書內容相符（見院一卷第
      127 頁），復有高雄市政府稅捐稽徵處前鎮分處97年度土
      地增值稅、契稅、房屋稅之繳款書、規費徵收聯單、泰陽
      律師事務所收據（分見院二卷第55頁至第57頁、第64頁）
      ，及被告丁○○所有之合作金庫活期儲蓄存款存摺帳號：
      00000000 00000號資料（見院二卷第63頁）各1 份為證。
      衡諸常情，若債務人為免其財產遭強制執行，而以通謀虛
      偽之房地買賣方式進行脫產，對於相關買賣價金之流向多
      無法說明，亦難以證明，惟本件被告乙○○、丁○○卻無
      此情，對於出售系爭18號、20號土地所得買賣價金之給付
      方式、金額、流向，均與所提出之證據相互符合，是被告
      丁○○、乙○○與被告甲○○之間，確存有系爭18號、20
      號房地之買賣契約關係，應堪信為真實。
    2.第查被告乙○○、丁○○均辯稱：其等本欲將系爭18號、
      20號房地之所有權移轉予原告，但遭原告以該房屋之價值
      過低、該土地為墓地為由而拒絕等情（分見院一卷第15 8
      頁、第203 頁至第205 頁，院二卷第76頁），此亦為原告
      所不否認，惟陳稱伊之所以不接受以移轉系爭18號、20號
      房地所有權，作為清償借款方式，係因此種方式對伊不划
      算，雖伊事前同意被告丁○○出售上開房地，惟其僅同意
      被告丁○○以1,000 萬元以上之價格出售該房地，然而法
      院拍賣價格僅700 萬至750 萬元，伊乃聲請撤銷拍賣等語
      （見院二卷第76頁、第77頁），可知被告丁○○、乙○○
      於移轉前揭房地所有權予被告甲○○前，曾有意願將之移
      轉予原告以清償借款，此與一般債務人密謀脫產拒不清償
      債務之情大相逕庭，且原告亦同意於其拒絕該清償方案後
      ，被告丁○○、乙○○再另覓買主，細繹原告之意，實僅
      爭執被告丁○○、乙○○未以高於原告主觀認知之價格出
      售前開房地，而上開房地前經原告聲請拍賣，核定拍賣底
      價為750 萬元，有拍賣公告附於本院96年度執字第48268
      號卷內可稽，足見被告丁○○、乙○○並未以低於市場合
      理之價格出售上開房地，是原告實無從執此事由即逕指被
      告丁○○、乙○○係欲免其財產被強制執行，而與被告甲○○為通謀虛偽之意思表示，方將系爭18號、20號房地，
      假借贈與、買賣名義而移轉所有權予被告甲○○，雙方就
      此皆欠缺內心之效果意思，係相互故意為非真意之合意表
      示。是揆諸上述說明，原告代位被告丁○○、乙○○，主
      張前揭買賣契約係基於通謀虛偽之意思表示而無效，請求
      被告甲○○塗銷所有權移轉登記，自屬無據。
    3.次查原告雖主張被告丁○○、乙○○拒不清償借款，所開
      立之支票有跳票情事等語。惟查：被告丁○○於97年3 月
      10日即已將80萬元現金存入其所有之華南銀行甲存帳戶（
      帳號：000000000000號）內，以備原告提示其依系爭調解
      內容所開立之面額各為30萬元（到期日為97年3 月10日）
      、50萬元（到期日為97年3 月15日）支票各乙紙，其並於
      同年月17日提領該80萬元，原告所持上開2 紙支票方遭跳
      票，然被告丁○○嗣後仍於同年月18日另交付面額80萬元
      華南銀行籬仔內分行開立之本行支票予原告，原告並已持
      之兌現等節，有華南銀行97年3 月10日活期性存款存款憑
      條副根1 紙（見院一卷第161 頁）、被告丁○○所有之華
      南銀行存款往來明細表（帳號：000000000000號）1 份（
      見院一卷第194 頁）、華南銀行支票2 紙（票據號碼：MB
      0000000 號、MB0000000 號，分見院一卷第195 頁、第19
      6 頁）、台灣票據交換所高雄市分所（05）退票理由單（
      2 ）（見院一卷第163 頁）共2 份、華南銀行籬仔內分行
      開立之97年3 月18日票據號碼：QC0000000 號本行支票（
      見院一卷第197 頁）1 紙可佐，足見被告丁○○、乙○○
      並非惡意拒不清償票款，僅因原告未於票載到期日屆至後
      即提示該2 紙支票，方有跳票情事發生，況被告乙○○、
      丁○○亦曾陸續償還原告部分本金及利息，業如前述，可
      見被告丁○○、乙○○對於原告所積欠之借款，亦非無償
      還意願。故原告自不得執有跳票乙情即遽指被告丁○○、
      乙○○拒絕清償借款。此外，被告甲○○97年所得2,548,
      395 元，名下財產總值6,433,038 元，有被告甲○○之財
      產所得明細（見院一卷第262 頁至第273 頁）1 份可證，
      被告之經濟能力甚佳，足認被告甲○○確有相當之經濟能
      力，得以70 0萬元之價格購買系爭18號、20號房地，尚屬
      無疑，是原告主張被告甲○○家無恆產，並無餘力購買系
      爭18號、20號房地等語，亦不足採。
七、綜上所述，原告依據民法第242 條、第87條第1 項前段，代
    位被告丁○○、乙○○主張系爭18號、20號房地所為之抵押
    權設定登記與其擔保之250 萬元債權，及因贈與、買賣而為
    之所有權移轉登記等，均屬通謀虛偽之意思表示而為無效，
    請求被告甲○○塗銷系爭18號、20號房地抵押權設定登記、
    所有權移轉登記，暨請求被告乙○○塗銷所有權移轉登記，
    均因被告3 人間並無何通謀虛偽之情，則原告上開請求均無
    理由，應予駁回。
八、據上論結，原告之訴為無理由，依民事訴訟法第78條，判決
    如主文。
中    華    民    國    99    年    11    月    17    日
                  民事第三庭  法   官   洪能超
以上正本係照原本作成。
如對本判決上訴，須於判決送達後20日內向本院提出上訴狀。如
委任律師提起上訴者，應一併繳納上訴審裁判費。
中    華    民    國    99    年    11    月    17    日
                               書記官   火秋予

司法院資訊處製作；財團法人民間司法改革基金會備份。
